臺灣板橋地方法院刑事判決　　　　　　　95年度訴字第2162號
公　訴　人　臺灣板橋地方法院檢察署檢察官
被　　　告　丙○○
選任辯護人　廖蕙芳律師
　　　　　　李勝雄律師
　　　　　　柯清貴律師
被　　　告　丁○○
　　　　　　　　　　　樓
選任辯護人　林鴻文律師
被　　　告　乙○○
選任辯護人　賴玉梅律師
　　　　　　周福珊律師
　　　　　　王嘉斌律師
上列被告因殺人未遂等案件，經檢察官提起公訴（95年度偵字第
12018 號），本院判決如下：
    主  文
丁○○殺人未遂，處有期徒刑捌年捌月；扣案可發射子彈具有殺
傷力之仿ＦＮ廠1910型半自動手槍改造之槍枝壹支（槍枝管制編
號：0000000000）、具直徑約8 MM之金屬彈頭之土造子彈壹顆、
直徑約8 MM之金屬彈頭壹顆暨土造金屬彈殼壹顆（內具底火及火
藥）均沒收。又未經許可，持有可發射子彈具有殺傷力之改造槍
枝，處有期徒刑年陸月，併科罰金新臺幣拾萬元，罰金部分如
易服勞役，以新臺幣玖佰元即銀元佰元折算壹日；扣案可發射
子彈具有殺傷力之仿ＦＮ廠1910型半自動手槍改造之槍枝壹支（
槍枝管制編號：0000000000）、具直徑約8 MM之金屬彈頭之土造
子彈壹顆、直徑約8 MM之金屬彈頭壹顆暨土造金屬彈殼壹顆（內
具底火及火藥）均沒收。應執行有期徒刑拾貳年，併科罰金新臺
幣拾萬元，罰金部分如易服勞役，以新臺幣玖佰元即銀元佰元
折算壹日；扣案可發射子彈具有殺傷力之仿ＦＮ廠1910型半自動
手槍改造之槍枝壹支（槍枝管制編號：0000000000）、具直徑約
8 MM之金屬彈頭之土造子彈壹顆、直徑約8 MM之金屬彈頭壹顆暨
土造金屬彈殼壹顆（內具底火及火藥）均沒收。
丙○○、乙○○均無罪。
    事  實
一、丙○○、乙○○與戊○○於民國95年5 月5 日晚間，在臺北
    縣樹林市○○路559 號「富裕開發股份有限公司」（以下簡
    稱富裕公司）內喝酒聊天，丙○○並以手機通知其堂弟丁○○一起至上址喝酒，而丙○○因曾介紹乙○○與戊○○二人
    認識進而買賣房屋成交，本來乙○○與戊○○都要包紅包給
    丙○○，但彼二人都未包紅包，且戊○○還對外宣稱已經包
    紅包給丙○○作為房屋仲介費用，但丙○○並未收到戊○○
    所包之紅包，致丙○○為此與戊○○因口角發生爭執，期間
    ，戊○○亦打電話給友人甲○○要彼到富裕公司喝酒吃飯，
    順便將戊○○載回去。此際丁○○打電話給丙○○問彼等喝
    酒場所－富裕公司在何處，丙○○在電話中告知富裕公司之
    住址後，過了不久，丁○○騎乘機車趕抵該處，在外面即聽
    到公司內丙○○與戊○○發生爭吵。而因丁○○前於93年間
    起即所持有之ＦＮ廠1910型半自動手槍製造之槍枝，換裝土
    造金屬槍管而成之改造手槍，機械性能良好，可供擊發適用
    子彈，具有殺傷力之改造手槍一支（槍枝管制編號：000000
    00 00 號）與具殺傷力之具直徑約8 MM之金屬彈頭之土造子
    彈四顆等物，丁○○於93年間本來是將上開槍彈放在其位於
    臺北縣新莊市○○路188 巷8 弄5 號9 樓之6 之住處，迄於
    95年3 月間因為搬家而將前開具有殺傷力之槍彈放在其所騎
    乘車號不詳之機車座墊下之置物箱內。丁○○在富裕公司外
    面，聽到丙○○與戊○○爭吵之上情，旋自機車坐墊下之置
    物箱中取出上開具有殺傷力之槍彈，子彈已在彈匣中，而彈
    匣已在改造手槍內，並將之放在褲子口袋後要步入富裕公司
    ，丙○○則到富裕公司外面要將丁○○接進公司內。此時，
    戊○○之友人甲○○騎機車抵達富裕公司，其進到富裕公司
    內看到戊○○與乙○○正在聊天，丙○○與丁○○則進入富
    裕公司內，丁○○與丙○○就跟戊○○說：「我們到外面講
    」等語，丙○○即與戊○○、丁○○、乙○○、甲○○等人
    依續步出富裕公司，丙○○與戊○○、丁○○走在一起，彼
    等三人繼續口角爭執，而乙○○、甲○○走在上開三人之後
    面，相距大約三十公尺左右。丁○○與丙○○在臺北縣樹林
    市○○路旁與戊○○繼續發生爭吵與口角，丙○○將其隨身
    所攜帶之黑色小包包拉開，戊○○以為丙○○要從該黑色小
    包包內掏出何兇器，而與丙○○拉扯該黑色小包包，此時在
    旁之丁○○見狀萌生殺人之犯意，自其右褲袋內，掏出上開
    改造手槍，並拉滑套使子彈上膛，惟在拉滑套時掉落一顆子
    彈，掉落在地上後彈殼與彈頭分開，丁○○持槍在離戊○○
    左邊臉頰不到十公分左右之近距離，朝戊○○左邊臉頰射擊
    ，子彈自戊○○左臉頰射入，停留在戊○○之頸椎處。丙○○與丁○○立刻騎乘丁○○之機車逃逸，而戊○○則步行往
    友人甲○○處，甲○○立刻騎機車載戊○○送林口長庚紀念
    醫院急救，經該院急救後，戊○○始悻免於難，但戊○○仍
    受有「槍傷，左臉頰入口，子彈停留於口咽部後方，第二頸
    椎前」之傷害，林口長庚紀念醫院並向警方通報戊○○受槍
    傷之事，警方循線追查得悉上情，並在富裕公司前之臺北縣
    樹林市○○路案發現場，扣得丁○○案發當時拉滑套時掉落
    地面之彈殼與彈頭各一顆等物，警方並通知與拘提丙○○、
    乙○○與丁○○到案，並於95年5 月6 日晚上11時許，由丁○○帶同警方至丁○○位於桃園縣龜山鄉○○路○ 段69巷6
    弄14號4 樓之住處前陽台洗衣機後面，起獲前開丁○○所持
    有具有殺傷力之改造手槍一支（槍枝管制編號：0000000000
    號）與剩餘子彈二顆等物。
二、案經戊○○告訴臺北縣政府警察局樹林分局報告臺灣板橋地
    方法院檢察署檢察官偵查起訴。
    理  由
壹、證據能力：
一、證人甲○○、戊○○在偵查中之證述：
    按「被告以外之人於偵查中向檢察官所為之陳述，除顯有不
    可信之情況者外，得為證據」，刑事訴訟法第159 條之1第2
    項亦有明文。所謂不可信情況，法院應審酌被告以外之人於
    陳述時之外在環境及情況，例如：陳述時之心理狀況、有無
    受到外力干擾等，以為判斷之依據。查：本件證人戊○○於
    95年5 月23日；證人甲○○於95年5 月26日在檢察官偵訊時
    ，係以證人之身份陳述，其等經告以具結義務及偽證處罰後
    ，於命證人朗讀結文後具結，有證人結文二紙存卷可參（見
    95年度偵字第12018 號偵查卷第121 頁、第125 頁），其等
    係於負擔偽證罪之處罰心理下證述，並以具結擔保其等供述
    之真實性，又無受其他不當外力干擾之情形，且查無證據足
    認其等上開偵查中之證述，有何其他顯不可信之情況，依刑
    事訴訟法第159 條之1 第2 項規定，證人甲○○、戊○○上
    開在偵查中中經具結之證言，有證據能力。至戊○○上開證
    詞之證明力或可信度為何，係另一層次之問題（詳後述），
    自不得以該證詞可信度有疑即否定其證據能力。
二、內政部警政署刑事警察局95年6 月12日刑鑑字第0950066495
    號槍彈鑑定書：
    按「被告以外之人於審判外之言詞或書面陳述，除法律有規
    定者外，不得作為證據」，刑事訴訟法第159 條第1 項固定
    有明文，然「鑑定之經過及其結果，應命鑑定人以言詞或『
    書面』報告」，同法第206 條第1 項亦規定甚明，是鑑定人
    以書面為鑑定報告提出於法院，依刑事訴訟法第159 條第1
    項立法理由及同法第206 條第1 項規定，即具有證據能力。
    又法院或檢察官得囑託醫院、學校或其他相當之機關、團體
    為鑑定，或審查他人之鑑定，並準用第203 條至第206 條之
    1 之規定，刑事訴訟法第208 條第1 項亦定有明文。依此，
    檢察官對於偵查中之案件，認須實施鑑定者，固應就具體個
    案，選任鑑定人或囑託鑑定機關（團體）為之；但對於司法
    警察機關調查中之案件，或有量大或急迫之情形，為因應實
    務之現實需求，如檢察官針對該類案件之性質（例如：查扣
    之毒品必須檢驗其成份、對施用毒品之犯罪嫌疑人必須檢驗
    其體內有無毒品代謝反應、對於查扣之槍砲彈藥必須檢驗有
    無殺傷力、對違反野生動物保育法案件必須鑑定是否屬於保
    育類動物案件等），認為當然有鑑定之必要者，經參考法務
    部92年5 月20日法檢字第092080203 號函送之法務部「因應
    刑事訴訟法修正工作小組」研討之刑事訴訟法修正相關議題
    第21則之共識結論，以及臺灣高等法院於92年8 月1 日舉行
    之刑事訴訟法新制法律問題研討會第三則法律問題研討結果
    之多數說（載於司法院92年8 月印行「刑事訴訟法新制法律
    問題彙編」第15頁至第18頁），基於檢察一體原則，得由該
    管檢察長對於轄區內之案件，以事前概括選任鑑定人或囑託
    鑑定機關（團體）之方式，俾便轄區內之司法警察官、司法
    警察對於調查中之此類案件，得即時送請事前已選任之鑑定
    人或囑託之鑑定機關（團體）實施鑑定，該鑑定人或鑑定機
    關（團體）亦應視同受承辦檢察官所選任或囑託而執行鑑定
    業務，其等出具之書面鑑定報告應屬刑事訴訟法第206 條所
    定之傳聞例外，當具有證據能力（法務部92年9 月1 日法檢
    字第0920035083號函可供參照）。從而，本件扣案槍彈，經
    由查獲之警察單位依先前轄區檢察署檢察長事前概括選任槍
    彈鑑定機關即內政部警政署刑事警察局實施鑑定，該鑑定機
    關所出具之95年6 月12日刑鑑字第0950066495號槍彈鑑定書
    即具有證據能力而得為本案之證據。
三、改造手槍、子彈與現場之照片部分：
    所謂「傳聞證據」之定義係指「審判外」所為之「陳述或所
    發生之敘述性動作」，而提出於法庭用來證明該敘述事項之
    真實性之證據（參照王兆鵬、陳運財等著前揭書第49、50頁
    ）。其中「敘述性動作」乃指使人可得而知其意涵之動作。
    基本上，證據係在公判庭上經過調查程序後方得以被採用。
    因此，以公判庭為基準以考量證據之性質時，「傳聞證據」
    自屬以公判庭外之供述為內容之證據。即係透過人之意思活
    動予以傳達，即供述者對於有關體驗之事實，經由知覺、記
    憶、表現、敘述或敘述性動作等過程予以傳達，故亦稱之為
    「供述證據」。此與「非供述證據」（非傳聞證據），即非
    透過人之意思活動予以傳達之證據，如物證、書證等之不同
    ，在於人之傳達、保存之正確度無法與物證、書證相比。因
    照相係屬機械性記錄特徵，也就是認識對象的是照相鏡頭，
    透過鏡頭形成的畫面映寫入膠卷，然後還原於照相紙上，故
    照相中不含有人的供述要素，再現實情形與作為傳達結果的
    照相，在內容上的一致性是透過機械的正確性來加以保障的
    ，在照相中，並不存在人對現實情形的知覺、記憶，在表現
    時經常可能發生的錯誤（如知覺的不準確、記憶隨時間推移
    而發生的變化），故照相當然是非供述證據（參照石井一正
    著，陳浩然譯，【日本實用刑事證據法】一書第145 頁、第
    146 頁，西元2000年5 月1 版1 刷）。易言之，上開改造手
    槍、子彈與現場之照片部分，乃警方依機械之方式所留存之
    影像，並非供述證據，無傳聞法則適用，且對「被告丁○○
    曾持有本件改造槍枝、子彈暨被告丁○○曾在案現場持槍枝
    射擊告訴人戊○○」之待證事實，具有相當之關聯性，而具
    有證據能力。
四、卷附林口長庚醫院所出具之告訴人戊○○之診斷證明書與該
    醫院所函送之告訴人病歷等相關資料：
    按被告以外之人於審判外之言詞或書面陳述，除法律有規定
    者外，不得作為證據；再按下列文書，亦得為證據：一除顯
    有不可信之情況外，公務員職務上製作之紀錄文書、證明文
    書。二除顯有不可信之情況外，從事業務之人於業務上或通
    常業務過程所須製作之紀錄文書、證明文書。三除前二款之
    情形外，其他於可信之特別情況下所製作之文書，亦得為證
    據。刑事訴訟法第159 條第1 項、第159 條之4 分別定有明
    文。經查，卷附林口長庚紀念醫院所出具之告訴人之診斷證
    明書與病歷資料，乃被告以外之人，即從事診斷之上開醫院
    醫師於審判外所為之書面陳述，屬於傳聞證據。又該等診斷
    證明書與病歷資料，係上開醫院之醫師在職務上製作之紀錄
    文書與證明文書，並無顯有不可信之情況，雖與刑事訴訟法
    第159 條之4 第1 款所示之公務員職務上製作之紀錄文書或
    證明文書不符。然查，醫師依醫師法第17條之規定，如無法
    令規定之理由，不得拒絕診斷書之交付，且若出具與事實不
    符之診斷書，依醫師法第28條之4 第5 款之規定，可處新臺
    幣十萬元以上五十萬元以下罰鍰，並得併處限制執業範圍、
    停業處分一個月以上一年以下或廢止其執業執照；情節重大
    者，並得廢止其醫師證書，可知醫師出具之診斷書若有錯誤
    、虛偽，醫師之執業執照、醫師證書均可能因而廢止，是其
    正確性甚高，且司法機關隨時可以調取醫師依醫師法第12條
    規定而製作，並由醫師執業之醫療機構依醫療法第48條規定
    保存之病歷與之相互核對，設有錯誤，甚易發現並糾正，是
    以，診斷證明書應與公務員職務上製作之文書具有同等程度
    之可信性，屬於刑事訴訟法第159 條之4 第3 款所稱之其他
    於可信之特別情況下所製作之文書。準此，卷附林口長庚紀
    念醫院所出具之告訴人之診斷證明書，既係醫師依醫師法第
    17條之規定出具之診斷書，而屬刑事訴訟法第159 條之4 第
    3 款所稱之其他於可信之特別情況下所製作之文書，自應認
    得為證據，而有證據能力。而卷附林口長庚紀念醫院所出具
    之告訴人病歷資料，係與刑事訴訟法第159 條之4 第2 款所
    示之從事業務之人於通常業務過程不間斷、有規律而準確記
    載，大部分紀錄完成於業務終了前後，並未預見日後可能提
    供作為證據之紀錄文書或證明文書（該款之立法理由參照）
    ，依上開規定，亦有證據能力。
貳、有罪部分（即被告丁○○殺人未遂；暨未經許可，無故持有
    槍彈部分）：
甲、認定犯罪事實所憑之證據及其理由：
一、被告丁○○殺人未遂部分：
    訊據被告丁○○固坦承於95年5 月5 日晚間8 時許，騎機車
    到臺北縣樹林市○○路559 號富裕公司外面，欲找其堂兄丙○○，但聽到被告丙○○與告訴人戊○○爭吵，旋自機車坐
    墊下之置物箱中取出上開具有殺傷力之槍彈，子彈已在彈匣
    中，而彈匣已在改造手槍內，並將之放在褲子口袋，後來被
    告丙○○與告訴人戊○○離開富裕公司至樹林市○○路旁，
    被告丙○○有與告訴人拉扯，而被告丁○○自其右褲袋內掏
    出上開槍枝，拉滑套讓子彈上膛，並拿槍比著告訴人的頭部
    ，後來子彈自告訴人左臉頰射入，停留在告訴人之頸椎處，
    其即和被告丙○○騎機車離去等情，惟矢口否認有何殺人未
    遂之犯行，辯稱略以：「我並沒有要殺告訴人之意，我只是
    拿槍出來要嚇告訴人，但沒有想到子彈就擊發出去，射中告
    訴人」云云。惟查：
  (一)被告丙○○如何於95年5 月5 日晚間，在臺北縣樹林市○○
    路559 號富裕公司內與被告乙○○及告訴人喝酒聊天，被告
    丙○○並以手機通知其堂弟丁○○一起至上址喝酒，而被告
    丙○○因曾介紹被告乙○○與告訴人二人認識進而買賣房屋
    成交，本來被告乙○○與告訴人都要包紅包給被告丙○○，
    但彼二人都未包紅包，且告訴人還對外宣稱已經包紅包給被
    告丙○○作為房屋仲介費用，但被告丙○○並未收到告訴人
    所包之紅包，致被告丙○○為此與告訴人因口角發生爭執，
    此際被告丁○○打電話給被告丙○○問彼等喝酒場所－富裕
    公司在何處，被告丙○○在電話中告知富裕公司之住址後，
    過了不久，被告丁○○騎乘機車趕抵該處等情，業經證人即
    被告丙○○以證人身分在本院結證明確（見本院95年12月15
    日審判筆錄）。況告訴人與被告丙○○以及被告乙○○在上
    開時地喝酒時，告訴人亦打電話給友人甲○○要彼到富裕公
    司喝酒吃飯，順便將告訴人載回去。而嗣後告訴人之友人甲○○騎機車抵達富裕公司，其進到富裕公司內看到告訴人與
    被告乙○○正在聊天，被告丙○○與丁○○則進入富裕公司
    內（本院按應係被告丙○○知道被告丁○○將機車停在富裕
    公司外，出去迎接被告丁○○再進入富裕公司內），被告丁○○與被告丙○○就跟告訴人說：「我們到外面講」等語，
    被告丙○○即與告訴人、被告丁○○、被告乙○○、甲○○
    等人依續步出富裕公司，被告丙○○與告訴人、被告丁○○
    走在一起，彼等三人繼續口角爭執，而被告乙○○、甲○○
    走在上開三人之後面，相距大約三十公尺左右。被告丁○○
    與丙○○在臺北縣樹林市○○路旁與告訴人繼續發生爭吵與
    口角，被告丙○○將其隨身所攜帶之黑色小包包拉開，告訴
    人以為丙○○要從該黑色小包包內掏出何兇器，而與被告丙○○拉扯該黑色小包包，此時在旁之被告丁○○自其右褲袋
    內掏出改造手槍，並持槍在離告訴人左邊臉頰不到十公分左
    右之近距離，朝告訴人左邊臉頰射擊，子彈自告訴人左臉頰
    射入，停留在告訴人之頸椎處。被告丙○○與丁○○立刻騎
    乘丁○○之機車逃逸，而告訴人則步行往友人甲○○處，甲○○立刻騎機車載告訴人送林口長庚紀念醫院急救，經該院
    急救後，告訴人始悻免於難等情，業經證人即告訴人戊○○
    與甲○○在偵審中具結證述明確（見95年度偵字第12018 號
    偵查卷第119 至121 頁、第123 至124 頁；本院95年12月12
    日審判筆錄、95年12月15日審判筆錄）。參以，被告丁○○
    自承其自右褲袋內，掏出改造手槍，曾拉滑套使子彈上膛等
    情（見本院95年12月15日審判筆錄），而被告丁○○係持槍
    離告訴人左邊臉頰不到十公分左右之近距離，朝告訴人左邊
    臉頰射擊等情，業見前述，足徵被告丁○○拉滑套使子彈上
    膛，且近距離朝人體之致命部位－臉頰射擊，則被告丁○○
    主觀上應有殺人之犯意，否則如其所辯僅是要恐嚇告訴人的
    話，其焉須拉滑套使子彈上膛？
  (二)抑且，告訴人經友人甲○○騎機車載往林口長庚紀念醫院急
    救，經該院急救後，告訴人始悻免於難，但告訴人仍受有「
    槍傷，左臉頰入口，子彈停留於口咽部後方，第二頸椎前」
    之傷害等情，亦有林口長庚紀念醫院所出具之告訴人之診斷
    證明書與該醫院所函送之告訴人病歷等相關資料在卷足憑（
    見95年度偵字第12018 號偵查卷第117 頁、第143 至177 頁
    ），足徵子彈係被射入告訴人之左臉頰入口，並停留於口咽
    部後方與第二頸椎前，而上開部位均是人體之重要部位，益
    徵被告丁○○持槍射擊告訴人，確有要致告訴人於死之犯意
    ，被告丁○○始持槍朝告訴訴人之左臉頰射擊。又被告丁○○辯稱其並未扣扳機，是槍枝走火所致，然被告此部分所辯
    ，並無證據以實其說，且被告在拉滑套使子彈上膛時，就已
    顯現殺人之犯意並已對於告訴人有近接密切之危險，顯已達
    著手實行殺人之階段，應無疑義。
  (三)況林口長庚紀念醫院向警方通報告訴人受槍傷之事，警方循
    線追查得悉上情，並在富裕公司前之臺北縣樹林市○○路案
    發現場，扣得被告丁○○案發當時拉滑套時掉落地面之彈殼
    與彈頭各一顆等物，警方並通知與拘提被告丙○○、乙○○
    與丁○○到案，並於95年5 月6 日晚上11時許，由被告丁○○帶同警方至其位於桃園縣龜山鄉○○路○ 段69巷6 弄14號
    4 樓之住處前陽台洗衣機後面，起獲前開被告丁○○所持有
    具有殺傷力之改造手槍一支（槍枝管制編號：0000000000）
    與剩餘子彈二顆等物等情，此有臺北縣政府警察局樹林分局
    刑事案件報告書附卷可稽，亦有警方事後在現場所拍攝之照
    片附卷足佐（見95年度偵字第12018 號偵查卷第62至65頁）
    。此外，復有被告丁○○所有，其持以犯本件殺人未犯行所
    用之具有殺傷力之改造手槍一支（槍枝管制編號：00000000
    00）與剩餘子彈二顆等物，扣案足資佐證。而扣案之槍枝與
    子彈經送鑑定結果，確均具有殺傷力等情，亦有卷附內政部
    警政署刑事警察局95年6 月12日刑鑑字第0950066495號槍彈
    鑑定書在卷足憑（見95年度偵字第12018 號偵查卷第185 至
    189 頁）。
  (四)按刑法殺人罪須以下手時主觀上殺意及死亡之預見為斷，又
    刑法所定「殺人未遂」罪與「傷害」罪之區別，本視加害人
    有無殺人犯意為斷，至於被害人受傷之多寡，及是否為致命
    部位，有時雖可藉為認定加害人有無殺意之心證，然究不能
    據為絕對標準，最高法院18年上字第1309號及19年上字第71
    8 號分別著有判例可資參照。申言之，行為人犯罪時內心主
    觀犯意，非他人輕易即得察覺，因此加害人之行為，究屬基
    於殺人之犯意或僅係傷害之故意，實應深入觀察加害人與被
    害人之關係、衝突之起因、加害人下手之方法、輕重、被害
    人受傷情形及加害人事後態度等各項外在客觀因素予以綜合
    評析。本件被告丁○○既持其「預藏」在機車置物箱內之具
    有殺傷力之改造手槍與子彈朝告訴人臉部射擊，足徵被告丁○○有「預謀殺人」之意。再「臉部或頭部」等部位，均係
    屬於致命部位，而被告丁○○竟持具殺傷力之槍枝朝告訴人
    之臉部射擊，足徵被告殺害告訴人之意，甚為堅定。而告訴
    人因此受有「槍傷，左臉頰入口，子彈停留於口咽部後方，
    第二頸椎前」之傷害等情，迭如前述，則告訴人確係受有危
    急生命之傷害，益徵被告下手之重、下手之狠與下手之絕，
    故被告確有殺害告訴人之故意，堪以認定。
  (五)稽諸前揭事證，被告丁○○所辯，無非事後畏罪卸責之虛詞
    ，本案事證明確，被告丁○○殺人未遂犯行堪以認定，應予
    依法論科。
二、被告丁○○未經許可，無故持有槍彈部分：
    訊據被告丁○○對於其如何於93年間即持有扣案槍枝與子彈
    四顆，其將之放在其位於臺北縣新莊市○○路188 巷8 弄5
    號9 樓之6 之住處，迄於95年3 月間因為搬家而將前開槍彈
    放在其所騎乘、車號不詳之機車座墊下之置物箱內至95年5
    月5 日前開告訴人受傷時為止等情，均坦承不諱。又警方如
    何於95年5 月6 日至被告丁○○位於桃園縣龜山鄉○○路○
    段69巷6 弄14號4 樓之住處前陽台洗衣機後面，起獲前開被
    告丁○○所持有之改造手槍一支與剩餘子彈二顆等物等情，
    亦有臺北縣政府警察局樹林分局刑事案件報告書附卷可稽。
    此外，復有具殺傷力之改造手槍一支（槍枝管制編號000000
    0000）與剩餘子彈二顆暨在告訴人被射傷之現場所查獲之彈
    頭與彈殼各一個等物，扣案足資佐證，並有上開槍枝、子彈
    之照片在卷足憑（見95年度偵字第12018 號偵查卷第188 至
    189 頁）。又扣案之上開槍彈，經送內政部警政署刑事警察
    局鑑定結果認：「一送鑑改造手槍一支（槍枝管制編號：00
    00000000），認係由仿ＦＮ廠1910型半自動手槍製造之槍枝
    ，換裝土造金屬槍管而成之改造手槍，機械性能良好，可供
    擊發適用子彈，認具殺傷力。二送鑑改造子彈二顆，認均係
    土造子彈，具直徑約8 MM之金屬彈頭，採樣一顆試射，可擊
    發，認具殺傷力。三送鑑改造子彈彈頭一顆，認係直徑8 MM
    之金屬彈頭。四送鑑改造子彈彈殼一顆，認係土造金屬彈殼
    （內具底火及火藥）。」等情，此有該局95年6 月12日刑鑑
    字第0950066495號槍彈鑑定書在卷足憑（見95年度偵字第12
    018 號偵查卷第185 至189 頁）。稽諸前揭事證，本案事證
    明確，被告丁○○未經許可，無故持有槍彈部分之犯行堪以
    認定，亦應予依法論科。
乙、論罪科刑之理由、應適用之法條、科刑審酌事由及沒收之宣
    告：
一、核被告丁○○所為，係犯刑法第271 條第2 項、第1 項之殺
    人未遂罪；暨槍砲彈藥刀械管制條例第8 條第4 項之未經許
    可，持有可發射子彈具有殺傷力之改造槍枝罪；暨同條例第
    12條第4 項之未經許可，持有子彈罪。被告所犯前開槍砲彈
    藥刀械管制條例第8 條第4 項之未經許可，持有可發射子彈
    具有殺傷力之改造槍枝罪；暨同條例第12條第4 項之未經許
    可，持有子彈罪，係一行為觸犯二罪名，為想像競合犯，況
    按被告丁○○行為時，刑法第55係規定：「一行為而觸犯數
    罪名，或犯一罪而其方法或其結果之行為犯他罪名者，從一
    重處斷」；而被告丁○○行為後該條修正為：「一行為而觸
    犯數罪名者，從一重處斷。但不得科以較輕罪名所定最輕本
    刑以下之刑」。亦即被告丁○○行為後，有關想像競合犯之
    規定，仍保留，但在科刑上有所限制；且修正後之規定僅係
    法理之明文化，非屬法律之變更，則被告一行為持有改造手
    槍及子彈罪部分，自應逕行適用修正後刑法第55條之規定，
    無比較適用之問題（臺灣高等法院95年度上訴字第1879號刑
    事判決參照），故被告丁○○所犯之上開一行為持有改造手
    槍及子彈罪部分，應依修正後刑法第55條之規定，從一重之
    槍砲彈藥刀械管制條例第8 條第4 項之未經許可，持有可發
    射子彈具有殺傷力之改造槍枝罪處斷。被告丁○○所犯之上
    開槍砲彈藥刀械管制條例第8 條第4 項之未經許可，持有可
    發射子彈具有殺傷力之改造槍枝罪與刑法第271 條第2 項、
    第1 項之殺人未遂罪二罪間，犯意各別，罪名亦異，應予分
    論併罰。被告丁○○已著手於殺人之行為，然尚未致告訴人
    死亡之結果，為未遂犯，而按刑法第2 條第1 項規定：「行
    為後法律有變更者，適用行為時之法律。但行為後之法律有
    利於行為人者，適用最有利於行為人之法律」。被告丁○○
    行為後，刑法業於94年1 月7 日修正公布，並於95年7 月1
    日施行，修正前刑法第25條第2 項規定：「未遂犯之處罰，
    以有特別規定者為限。」，第26條前段規定：「未遂犯之處
    罰，得按既遂犯之刑減輕之。」而修正後刑法第25條第2 項
    規定：「未遂犯之處罰，以有特別規定者為限，並得按既遂
    犯之刑減輕之。」比較結果，修正後之刑法並非較有利於行
    為人即被告，則依修正後刑法第2 條第1 項前段之規定，本
    件仍應適用修正前刑法第26條前段之規定，按既遂犯之刑減
    輕之。
二、爰審酌被告丁○○持有具有殺傷力之槍枝與子彈，持槍近距
    離朝告訴人之臉部射擊，對於社會治安與個人安全甚有危害
    ，惡性甚重，再被告丁○○犯罪後對於殺人未遂部分之犯行
    ，並未坦承，犯後態度不佳，然被告丁○○業已與告訴人達
    成和解，告訴人願意原諒被告丁○○等情，業經告訴人到庭
    陳述在卷，並有卷附和解書一紙可稽（見本院卷）等一切情
    狀，量處被告丁○○如主文所示之刑。況修正後刑法第51條
    第5 款係規定：「宣告多數有期徒刑者，於各刑中之最長期
    以上，各刑合併之刑期以下，定其刑期。但不得逾三十年」
    ，然修正前第51條第5 款有關多數有期徒刑合併所定之刑期
    係不得逾逾二十年，比較新舊法結果，自以修正前之規定對
    於被告丁○○有利，應依修正前第51條第5 款之規定，定其
    有期徒刑部分之應執行刑。又按本案被告丁○○行為後，刑
    法及其施行法業於95年7 月1 日修正施行，關於新舊法律變
    更之比較適用，原則上應就罪刑有關之共犯、未遂犯、想像
    競合犯、牽連犯、連續犯、結合犯，以及累犯加重、自首減
    輕暨其他法定加減原因（如身分加減）與加減例等一切情形
    ，綜其全部罪刑之結果而為比較（最高法院95年度第8 次會
    議關於中華民國刑法94年修正施行後之法律比較適用決議第
    1 點第(四)小點參照）。而此次修法與本案罪刑相關者，有刑
    法第26條未遂犯與第51條第5 款定執行刑之規定，均適用修
    正前刑法之相關規定；且就宣告併科罰金刑部分，被告丁○○所犯上開槍砲彈藥刀械管制條例第8 條第4 項與第12條第
    4 項本身雖未修正，但在此次刑法及其施行法修正之前，依
    罰金罰鍰提高標準條例第1 條前段之規定，其罰金部分之法
    定最低刑度為「銀元一元（即新臺幣三十元）以上」，嗣因
    刑法施行法第1 之1 條已增訂：「中華民國94年1 月7 日刑
    法修正施行後，刑法分則所定罰金之貨幣單位為新臺幣；94
    年1 月7 日刑法修正時，刑法分則編未修正之條文定有罰金
    者，自94年1 月7 日刑法修正施行後，就其所定數額提高為
    三十倍，但72年6 月26日至94年1 月7 日新增或修正之條文
    ，就其所定數額提高為三倍」，此規定因屬前揭罰金罰鍰提
    高標準條例第1 條但書所稱之「法律已依一定比率規定罰金
    或罰鍰之數額或倍數」，自應優先適用，另修正後刑法第33
    條第5 款亦已將罰金刑調整為新臺幣一千元以上，以百元計
    算，故依前述標準換算後，被告丁○○所犯本罪之併科罰金
    刑最低刑度部分已變更為「新臺幣一千元以上」，經比較前
    後規定之罰金刑度，亦以修正前之刑法第33條第5 款之規定
    ，對於被告丁○○較為有利。再就罰金易服勞役之折算標準
    部分，如依修正前刑法第42條第2 項及修正前罰金罰鍰提高
    標準條例第2 條之規定，應以銀元三百元即新臺幣九百元折
    算一日，惟若依修正後刑法第42條第3 項（原罰金罰鍰提高
    標準條例第二條已同時刪除）之規定，應以新臺幣一千元、
    二千元或三千元折算一日，二者相較之下，就此部分固應以
    修正後之規定較有利於被告丁○○，然因此僅係易刑之折算
    標準，本院認宜先以主刑併科罰金刑度來判斷何者對於被告
    丁○○較為有利，況本案有關刑法第26條未遂犯與第51條第
    5 款定執行刑之規定，均適用修正前刑法之相關規定，迭如
    前述，從而，依據刑法第2 條第1 項前段與前開說明，應一
    體適用修正前刑法及修正前罰金罰鍰提高標準條例之規定，
    宣告併科罰金刑與罰金易服勞役之折算標準，以資懲儆。
三、沒收：
    按我國刑法之規定，沒收為從刑之一種，附屬於主刑，不生
    比較輕重問題，亦不容與其他刑法總則規定割裂適用，且修
    正後有關沒收之規定，並無特別有利於被告，應適用被告丁○○行為時即修正前之刑法第38條之規定，先予敘明。扣案
    具有殺傷力之改造手槍一支（槍枝管制編號：0000000000）
    暨具直徑約8 MM之金屬彈頭之土造子彈一顆暨直徑約8 MM之
    金屬彈頭一顆暨土造金屬彈殼一顆（內具底火及火藥）等物
    ，係屬違禁物，且係被告丁○○持以犯本件殺人未遂犯行與
    持有槍彈之物，應修正前刑法第38條第1 項第1 款規定，不
    問屬於犯人與否，均在被告丁○○所犯殺人未遂與未經許可
    持有槍彈項下宣告沒收之。至扣案二顆子彈中其中一顆，已
    因試射鑑驗致失其子彈之性質，爰不宣告沒收。又被告丁○○向告訴人射擊出去之子彈，並未扣案，亦不宣告沒收，附
    此敘明。
、無罪部分（即被告丙○○、乙○○被訴殺人未遂罪嫌部分）
一、公訴意旨略以：丙○○、乙○○與戊○○於95年5 月5日晚
    間8 時許，在臺北縣樹林市○○路559 號「富裕公司」內，
    商討房屋仲介費用問題，因口角發生爭執，丙○○即電召其
    堂弟丁○○，丁○○隨即攜帶仿FN廠1910型半自動手槍製造
    之手槍1 把（槍枝管制編號：0000000000號、含彈匣及供手
    槍使用之子彈4 顆）到場。詎丙○○、乙○○與丁○○竟於
    殺人之共同犯意聯絡，將戊○○帶離富裕公司，至樹林市○○路旁時，乙○○高喊「給他死」，丙○○即與戊○○拉扯
    ，而丁○○則自其右褲袋內，掏出上開改造手槍1 把，近距
    離朝戊○○頭部射擊，子彈自戊○○左臉頰射入，停留在戊○○之頸椎處。蘇員經其在場友人甲○○送醫救治，始幸免
    於死，經警到場處理扣得上開改造手槍等物。案經戊○○訴
    由臺北縣政府警察局樹林分局報告偵辦。因認被告丙○○、
    乙○○亦涉犯刑法第271 條第2 項、第1 項之殺人未遂罪嫌
    。
二、按犯罪事實應依證據認定之，無證據不得認定犯罪事實，又
    不能證明被告犯罪或其行為不罰者，應諭知無罪之判決，刑
    事訴訟法第154 條第2 項、第301 條第1 項分別定有明文。
    次按認定不利於被告之事實，須依積極證據，茍積極之證據
    本身存有瑕疵而不足為不利於被告事實之認定，即應為有利
    於被告之認定，更不必有何有利之證據，而此用以證明犯罪
    事實之證據，猶須於通常一般人均不至於有所懷疑，堪予確
    信其已臻真實者，始得據以為有罪之認定，倘其證明尚未達
    到此一程度，而有合理性之懷疑存在，致使無從為有罪之確
    信時，即應為無罪之判決，此有最高法院82年度臺上字第16
    3 號判決、76年度臺上字第4986號、30年度上字第816 號等
    判例意旨可資參照。而依法治國家之刑事訴訟原則，檢察官
    除提起公訴外，尚須維持公訴，負有說服責任，其舉證責任
    之目的，係在充分證明被告確有如公訴所指之犯罪事實，從
    而其舉證責任應存在於刑事訴訟程序之全程，且於舉證不足
    以使法院產生有罪之確信時，為終局的舉證責任未盡，是故
    ，於公訴程序，用以證明犯罪事實之證據之蒐集、提出、及
    說服之責任，在於檢察官，刑事訴訟法第161 條第1 項規定
    檢察官就被告犯罪事實，應負舉證責任，並指出證明之方法
    ，即明示其旨，至於修正前刑事訴訟法第163 條第1 項及修
    正後刑事訴訟法第163 條第2 項關於法院調查證據之規定，
    乃指法院應於訴訟當事人舉證之範圍內，依職權或聲請，循
    刑事訴訟法第164 條以下關於證據調查之程序及方法而為調
    查，以將檢察官及其他當事人之舉證轉換為法院之證據認知
    ，究明證據之證據能力與證明力，非謂法院得逾越公正第三
    者地位，代檢察官蒐集證據，否則不啻破壞訴訟三方關係，
    衍生由法院證明被告犯罪，或檢察官與法院協同證明被告犯
    罪等嚴重悖反法治國家原則之結果，影響人民對於法院中立
    客觀之信賴，最高法院87年度臺非字第1 號判決謂：「按法
    院固應依職權調查證據，但並無蒐集證據之義務。刑事訴訟
    法第379 條第10款規定應於審判期日調查之證據而未予調查
    之違法，解釋上應不包括蒐集證據在內，其調查之範圍，以
    審判中案內所存在之一切證據為限，案內所不存在之證據，
    即不能責令法院為發現真實，應依職權從各方面詳加蒐集、
    調查。」，暨92年度臺上字第128 號判例謂：「刑事訴訟法
    第161 條已於91年2 月8 日修正公布，修正後同條第1 項規
    定：檢察官就被告犯罪事實，應負舉證責任，並指出證明之
    方法。因此，檢察官對於起訴之犯罪事實，應負提出證據及
    說服之實質舉證責任。倘其所提出之證據，不足為被告有罪
    之積極證明，或其闡明之證明方法，無從說服法官以形成被
    告有罪之心證，基於無罪推定之原則，自應為被告無罪判決
    之諭知。」洵屬的論，可供參考。
三、公訴意旨認被告丙○○與乙○○二人涉犯刑法第271 條第2
    項、第1 項之殺人未遂罪嫌，無非以「證人戊○○與甲○○
    在警詢、偵查中之證詞；被告丁○○在警詢與偵查中之自白
    ；暨林口長庚醫院所出具之告訴人之診斷證明書與該醫院所
    函送之告訴人病歷等相關資料；暨內政部警政署刑事警察局
    95年6 月12日刑鑑字第0950066495號槍彈鑑定書」等情，為
    其論據。
四、訊據被告丙○○與乙○○固均坦承於上開時間和告訴人在富
    裕公司內喝酒聊天，被告丙○○並和告訴人有發生口角爭執
    ，惟均堅詞否認有何涉犯刑法第271 條第2 項、第1 項之殺
    人未遂罪嫌，被告丙○○辯稱：「我不知道被告丁○○有攜
    帶改造手槍，我和被告丁○○與告訴人離開富裕公司後，我
    們三人走在樹林市○○路旁，我是有和告訴人繼續口角，且
    告訴人有拉扯我的皮包，但被告丁○○突然掏槍出來，子彈
    並射中告訴人實出乎我的意料之外」等語。被告乙○○則辯
    稱：「我離開富裕公司是和告訴人之朋友甲○○走在一起，
    而被告丙○○、丁○○是和告訴人走在前面，他們三人距離
    我和甲○○有一段距離，後來有聽到槍聲，我也嚇一跳」等
    語。
五、經查：
  (一)告訴人之友人甲○○如何於上開時間騎機車抵達富裕公司，
    其進到富裕公司內看到告訴人與乙○○正在聊天，被告丙○○與丁○○則進入富裕公司內，被告丁○○與丙○○就跟告
    訴人說：「我們到外面講」等語，被告丙○○即與告訴人、
    被告丁○○、被告乙○○、甲○○等人依續步出富裕公司，
    被告丙○○與告訴人、被告丁○○走在一起，彼等三人繼續
    口角爭執，而被告乙○○、甲○○走在上開三人之後面，相
    距大約三十公尺左右。被告丁○○與丙○○在臺北縣樹林市
    ○○路旁與告訴人繼續發生爭吵與口角，告訴人有與被告丙○○拉扯其所攜帶之黑色小包包，此時在旁之被告丁○○自
    其右褲袋內掏出改造手槍，並持槍在離告訴人左邊臉頰不到
    十公分左右之近距離，朝告訴人左邊臉頰射擊等情，業經證
    人甲○○到庭結證明確（見本院95年12月15日審判筆錄），
    足徵被告丁○○持槍射擊告訴人時，被告乙○○距離告訴人
    大約有三十公尺遠。況當時被告乙○○並未在旁高喊「給他
    死」等語，亦據證人甲○○在本院具結證述明確（見本院95
    年12月15日審判筆錄），足徵被告丁○○持槍射擊告訴人時
    ，被告乙○○既離告訴人有三十公尺之遠，且被告乙○○亦
    未有何高喊「給他死」等語，抑且，被告丁○○到庭供稱略
    以：被告乙○○與被告丙○○並不知悉彼有攜帶扣案槍彈到
    場等語（見本院95年12月15日審判筆錄），益徵被告乙○○
    並不知悉被告丁○○有攜帶扣案槍彈到場之事，且亦未有何
    參與被告丁○○之持槍殺人之犯行。
  (二)再被告丁○○持槍射擊告訴人時，被告丙○○並未拉住或抱
    住告訴人，而當時被告乙○○亦未在後喊「給他死」等情，
    亦經證人即告訴人戊○○在本院結證稽詳（見本院95年12月
    12日審判筆錄），雖證人即告訴人戊○○在偵查中具結證稱
    略以：「．．．丙○○、丁○○將我押到馬路旁邊，約走50
    公尺，乙○○在後面喊『穿紅衣服的給他死』，丙○○從他
    的黑色手提包內要拔槍出來，被我看到我將他雙手抓住，丁○○從他右褲袋裡拔出另一把槍，上膛，就直接朝我頭部射
    擊」等語（見95年度偵字第12018 號偵查卷第119 頁），然
    證人即告訴人戊○○在本院業已明確結證稱被告乙○○並未
    在後面喊『穿紅衣服的給他死』等語，而在被告乙○○旁邊
    之甲○○亦未聽到乙○○有喊「給他死」等語，業經證人戊○○與甲○○結證如前，又被告丙○○是有提著黑色手提包
    ，但證人即告訴人戊○○並未看到上開黑色手提包內有槍等
    情，亦經證人即告訴人戊○○在本院結證在卷（見本院95年
    12月12日審判筆錄），至證人即告訴人戊○○之所以在偵查
    中為上開虛偽證述，是因為其受傷後在醫院治療期間，被告
    三人均未到醫院看彼，亦未向彼道歉，彼很生氣，才因此在
    偵查中為上開有關被告乙○○有喊「給他死」等語；暨被告
    丙○○要從黑色手提包拿出該包包內之槍等語之虛偽證述等
    情，亦經證人即告訴人戊○○在本院結證明確（見本院95年
    12月12日審判筆錄）。參酌證人甲○○亦未看到被告丙○○
    之黑色手提包內有槍，暨甲○○亦未聽到當時在其旁邊之被
    告乙○○曾喊「給他死」之前開證述，益徵證人即告訴人戊○○在偵查中之上開有關被告乙○○有喊「給他死」等語；
    暨被告丙○○要從黑色手提包拿出該包包內之槍等語之證述
    ，係屬虛偽，應以證人即告訴人戊○○在本院審理中之證述
    ，較為可採。
  (三)又扣案槍彈係被告丁○○自93年間即持有，其本來是將上開
    槍彈放在其位於臺北縣新莊市○○路188 巷8 弄5 號9 樓之
    6 之住處，迄於95年3 月間因為搬家而將前開具有殺傷力之
    槍彈放在其所騎乘、車號不詳之機車座墊下之置物箱內，其
    騎機車抵達富裕公司外面，聽到被告丙○○與告訴人爭吵之
    上情，旋自機車坐墊下之置物箱中取出上開具有殺傷力之槍
    彈，子彈已在彈匣中，而彈匣已在改造手槍內，並將之放在
    褲子口袋，然被告丙○○與乙○○二人並不知道其有攜帶上
    開槍彈等情，業經被告丁○○供述在卷（見本院95年12月15
    日審判筆錄）。足徵被告丙○○與乙○○二人辯稱不知道被
    告丁○○有攜帶扣案槍彈等情，信而有徵，堪予採信。再被
    告丁○○自其右褲袋內掏出改造手槍，並持槍在離告訴人左
    邊臉頰不到十公分左右之近距離，朝告訴人左邊臉頰射擊，
    而這些動作是在極短時間內一氣完成等情，業經證人甲○○
    到庭結證明確（見本院95年12月15日審判筆錄），足見被告
    丙○○辯稱其並不知道被告丁○○有攜帶槍彈，而被告丁○○突然掏槍對於告訴人射擊，出乎被告丙○○之意料等情之
    辯解，並非無稽。
  (四)另公訴人所舉之前開事證－「證人戊○○與甲○○在警詢、
    偵查中之證詞；被告丁○○在警詢與偵查中之自白；暨林口
    長庚醫院所出具之告訴人之診斷證明書與該醫院所函送之告
    訴人病歷等相關資料；暨內政部警政署刑事警察局95年6 月
    12日刑鑑字第0950066495號槍彈鑑定書」，因證人戊○○在
    偵查中有部分之陳述係屬虛偽，業經本院詳細論述如前，而
    其在警詢中之陳述，因被告之辯護人均爭執證據能力，依刑
    事訴訟法第159 條第1 項：「被告以外之人於審判外之言詞
    或書面陳述，除法律有規定者外，不得作為證據」之規定，
    自無證據能力，自應以其在本院中所為之陳述作為證據。而
    公訴人所舉之其他證據，只得證明被告丁○○有持槍射擊告
    訴人暨未經許可，無故持有槍彈之犯行，但尚無法證明被告
    丙○○與乙○○明知被告丁○○有攜帶槍彈到場，並參與被
    告丁○○之殺人犯行，應無庸置疑。
  (五)綜上諸情參互以析，被告丙○○與乙○○所辯並無涉犯公訴
    意旨所訴之前開殺人未遂犯行，洵有堪予採信之處。告訴人
    在偵查中對於被告丙○○與乙○○之指訴不無瑕疵。公訴人
    所舉事證，尚有合理性之懷疑存在，致使無從說服本院確信
    被告丙○○與乙○○確有公訴意旨所指之涉犯殺人未遂罪嫌
    ，揆諸首開法條規定及裁判先例意旨，不能證明被告丙○○
    與乙○○犯罪，本院就被告丙○○與乙○○部分自應為無罪
    之諭知，以昭審慎。
肆、另證人即告訴人戊○○在偵查中之上開有關被告乙○○有喊
    「給他死」等語；暨被告丙○○要從黑色手提包拿出該包包
    內之槍等語之證述，係屬虛偽，業經本院論述如前，因證人
    戊○○在偵查中係向檢察官作證，且有簽證人結文（見95年
    度偵字第12018 號偵查卷第121 頁），故證人即告訴人戊○○是否另涉犯刑法第168 條之偽證罪嫌，應由檢察官另行偵
    辦處理，附此敘有。
據上論斷，應依刑事訴訟法第299 條第1 項前段、第301 條第1
項，槍砲彈藥刀械管制條例第8 條第4 項、第12條第4 項，刑法
第11條、第2 條第1 項、第271 條第2 項、第1 項、第55條、修
正前第26條前段、修正前第51條第5 款、修正前第42條第2 項、
修正前第38條第1 項第1 款，修正前罰金罰鍰提高標準條例第2
條，現行法規所定貨幣單位折算新臺幣條例第2 條，判決如主文
。
本案經檢察官王聖涵到庭執行職務。
中　　華　　民　　國　　96　　年　　1 　　月　　16　　日
                刑事第十九庭    審判長法  官  許必奇
                                      法  官  陳明偉
                                      法  官  鄧雅心
上列正本證明與原本無異。
如不服本判決，應於判決送達後10日內，向本院提出上訴狀。
                                      書記官　金和國
中　　華　　民　　國　　96　　年　　1 　　月　　16　　日
附錄：
槍砲彈藥刀械管制條例第8條：
未經許可，製造、販賣或運輸鋼筆槍、瓦斯槍、麻醉槍、獵槍、
空氣槍或第4條第1項第1款所定其他可發射金屬或子彈具有殺傷
力之各式槍砲者，處無期徒刑或5年以上有期徒刑，併科新臺幣1
千萬元以下罰金。
未經許可，轉讓、出租或出借前項所列槍枝者，處 5 年以上有期
徒刑，併科新臺幣 1 千萬元以下罰金。
意圖供自己或他人犯罪之用，而犯前二項之罪者，處無期徒刑或
 7 年以上有期徒刑，併科新臺幣 1 千萬元以下罰金。
未經許可，持有、寄藏或意圖販賣而陳列第 1 項所列槍枝者，處
 3年以上10年以下有期徒刑，併科新臺幣700萬元以下罰金。
第 1 項至第 3 項之未遂犯罰之。
槍砲彈藥刀械管制條例第12條：
未經許可，製造、販賣或運輸子彈者，處 1 年以上 7 年以下有
期徒刑，併科新台幣 500 萬元以下罰金。
未經許可，轉讓、出租或出借子彈者，處 6 月以上 5 年以下有
期徒刑，併科新台幣 300 萬元以下罰金。
意圖供自己或他人犯罪之用，而犯前二項之罪者，處 3 年以上
10 年以下有期徒刑，併科新台幣 700 萬元以下罰金。
未經許可，持有、寄藏或意圖販賣而陳列子彈者，處 5 年以下有
期徒刑，併科新台幣 300 萬元以下罰金。
第 1 項至第 3 項之未遂犯罰之。
中華民國刑法第271條：
殺人者，處死刑、無期徒刑或 10 年以上有期徒刑。
前項之未遂犯罰之。
預備犯第 1 項之罪者，處 2 年以下有期徒刑。
